臺灣臺南地方法院刑事判決
111年度交簡上字第153號
上  訴  人  臺灣臺南地方檢察署檢察官
被      告  黃亮成


上列上訴人因被告涉犯公共危險案件，不服本院中華民國111年5
月9日111年度交簡字第1712號刑事第一審簡易判決（起訴案號：
111年度偵字第1865號），提起上訴，嗣因被告就被訴事實為有
罪之陳述，本院管轄之第二審合議庭聽取當事人意見後，改依簡
式審判程序進行，判決如下：
    主      文
上訴駁回。
    事實及理由
一、本件被告黃亮成所犯係死刑、無期徒刑、最輕本刑為3年以
    上有期徒刑以外之罪，其於審判程序中就被訴事實為有罪之
    陳述，經審判長告知簡式審判程序之旨，並聽取公訴人及被
    告之意見後，經本院依刑事訴訟法第273條之1第1項之規定
    ，裁定進行簡式審判程序。又本件卷內之證據調查，依同法
    第273條之2規定，不受第159條第1項關於傳聞法則規定之限
    制，依法均有證據能力，合先敘明。
二、本案經本院審理結果，認第一審以被告所為係犯修正前刑法
    第185條之3第1項第1款之駕駛動力交通工具而有吐氣所含酒
    精濃度達每公升0.25毫克以上罪，判處有期徒刑5月，如易
    科罰金，以新臺幣1千元折算1日，其認事用法均無違誤，量
    刑亦屬妥當，應予維持，除證據部分增列「被告於本院審理
    中之自白」外，餘均引用第一審判決書（含起訴書）記載之
    事實、證據及理由（如附件）。
三、上訴意旨略以：檢察官以提供「刑案資料查註紀錄表」、「
    矯正簡表」作為證明被告成立累犯之方法，且經法院踐行調
    查、辯論程序，此部分公文書當足作為證據，得證明本案被
    告應依刑法第47條第2項規定加重，原審所引用之最高法院1
    10年度台上大字第5660號裁定內容係屬旁論，並無拘束力，
    原審依此將本應依累犯規定加重其刑部分，改以刑法第57條
    第5款評價審酌，有適用法律違法不當之處，故請將原判決
    撤銷另為妥適判決等語。
四、按法院於審酌被告是否適用累犯規定而加重其刑時，訴訟程
    序上應先由檢察官就前階段被告構成累犯之事實，以及後階
    段應加重其刑之事項，主張並具體指出證明方法後，法院才
    需進行調查與辯論程序，而作為是否加重其刑之裁判基礎。
    前階段構成累犯事實為檢察官之實質舉證責任，後階段加重
    量刑事項為檢察官之說明責任，均應由檢察官分別負主張及
    具體指出證明方法之責。倘檢察官未主張或具體指出證明方
    法時，可認檢察官並不認為被告構成累犯或有加重其刑予以
    延長矯正其惡性此一特別預防之必要，且為貫徹舉證責任之
    危險結果所當然，是法院不予調查，而未論以累犯或依累犯
    規定加重其刑，即難謂有應調查而不予調查之違法。至於檢
    察官所提出之證據資料，經踐行調查程序，法院認仍有不足
    時，是否立於補充性之地位，曉諭檢察官主張並指出證明方
    法，自得由事實審法院視個案情節斟酌取捨。又法院依簡易
    程序逕以簡易判決處刑者，因無檢察官參與，倘檢察官就被
    告構成累犯之事實及應加重其刑之事項，未為主張或具體指
    出證明方法，受訴法院自得基於前述說明，視個案情節斟酌
    取捨。檢察官若未主張或具體指出證明方法，法院因而未論
    以累犯或依累犯規定加重其刑，基於累犯資料本來即可以在
    刑法第57條第5款「犯罪行為人之品行」中予以負面評價，
    自仍得就被告可能構成累犯之前科、素行資料，列為刑法第
    57條第5款所定「犯罪行為人之品行」之審酌事項。於此情
    形，該可能構成累犯之前科、素行資料既已列為量刑審酌事
    由，對被告所應負擔之罪責予以充分評價，依重複評價禁止
    之精神，自無許檢察官事後循上訴程序，以該業經列為量刑
    審酌之事由應改論以累犯並加重其刑為由，指摘原判決未依
    累犯規定加重其刑違法或不當（最高法院110年度台上大字
    第5660號裁定意旨參照）。
(一)查原審法院已於判決理由中對被告是否構成累犯加重部分為
    說明以：「起訴書雖稱被告在本案應構成累犯，且請本院依
    刑法第47條1項規定加重其刑，但檢察官就此並未具體指出
    證明方法，依最高法院110年度台上大字第5660號裁定意旨
    ，本院自不予認定累犯」，且於量刑審酌時，就被告可能構
    成累犯之前科予以評價（詳見原審判決書第三、段落），是
    雖公訴檢察官仍執上詞認為本案被告有加重其刑之必要，然
    原審係依簡易程序逕以簡易判決處刑，因無檢察官參與，本
    案檢察官復未就被告有應加重其刑之必要(即特別惡性及對
    刑罰反應力薄弱)為主張或具體指出證明方法。況且，雖然
    被告所犯罪名均為酒後駕車，但各行為間酒測值高低、使用
    之交通工具、被告飲酒後致其為酒後駕車犯行是否已經間隔
    相當時間等均有不同，自不能一概而論。而被告前次酒後駕
    車距本案已逾2年，本件被告飲酒後逾6小時始駕車上路，吐
    氣所含酒精濃度僅每公升0.33毫克、未肇事，違反規定之情
    節及造成風險非高，則是否本案仍有特別惡性或前之刑罰對
    被告反應力均屬薄弱即有疑義。是在檢察官就此部分尚未提
    出證據前，自難單憑臺灣高等法院被告前案紀錄表或刑案查
    註紀錄表、矯正簡表，遽認被告為本件犯行，應按刑法第47
    條第1項規定予以加重。且既然原審判決亦已於量刑中充分
    評價該前科，依前開裁定意旨，檢察官以此為由提起上訴，
    難認有理由
(二)綜上，本案經原審審理結果，認被告犯罪事證明確，因而適
    用刑事訴訟法第449條第2項、第3項、第454條第2項規定，
    並審酌被告前已曾因酒後駕車經本院判處有期徒刑3月、5月
    之素行，且有關酒後禁止駕車之觀念，多年來早已透過政令
    宣導及各類媒體廣為宣傳使各界週知，被告對於酒後不能駕
    車之危險性，理應知之甚詳，竟枉顧法律禁止規範與公眾道
    路通行之安全，兼衡本件酒測值、騎乘之交通工具、未肇事
    ，被告坦承犯行之犯後態度、自稱國中畢業之智識程度，做
    工之家庭生活經濟狀況等一切情狀，量處上開刑度，並諭知
    易科罰金之折算標準，認事用法並無不合，量刑亦屬適當，
    是上訴人之上訴為無理由，應予駁回。
據上論斷，應依刑事訴訟法第455條之1第1項、第3項、第364條
、第373條、第368條(依刑事判決精簡原則，僅記載程序法條文)
，判決如主文。
本案經檢察官吳坤城提起公訴及檢察官蘇聖涵提起上訴，檢察官
莊士嶔到庭執行職務。
中　　華　　民　　國　　111 　年　　8 　　月　　31　　日
                  刑事第十五庭  審判長法  官  莊政達
                                      法  官  陳貽明
                                      法  官  李音儀
以上正本證明與原本無異。
不得上訴。
　　　　　　　　　　　　　　　　　　　書記官  陳怡蓁
中　　華　　民　　國　　111 　年　　9 　　月　　5 　　日
附錄本案論罪科刑法條全文：
修正前刑法第185條之3第1項
駕駛動力交通工具而有下列情形之一者，處二年以下有期徒刑，
得併科二十萬元以下罰金：
一、吐氣所含酒精濃度達每公升零點二五毫克或血液中酒精濃度
    達百分之零點零五以上。
二、有前款以外之其他情事足認服用酒類或其他相類之物，致不
    能安全駕駛。
三、服用毒品、麻醉藥品或其他相類之物，致不能安全駕駛。
　　
附件：
            臺灣臺南地方法院刑事簡易判決
111年度交簡字第1712號
公　訴　人　臺灣臺南地方檢察署檢察官
被　　　告　黃亮成　男　(民國00年0月00日生)
　　　　　　　　　　身分證統一編號：Z000000000號
　　　　　　　　　　住○○市○○區○○○00號
　　　　　　　　　　居臺南市○○區○○路0段000巷00○0號
上列被告因公共危險案件，經檢察官提起公訴（111年度偵字第1
865號），經被告自白犯罪，本院認為宜以簡易判決處刑（原案
號：111 年度交易字第157號），逕以簡易判決處刑如下：
    主  文
黃亮成犯不能安全駕駛動力交通工具罪，處有期徒刑伍月，如易
科罰金，以新臺幣壹仟元折算壹日。
    事實及理由
一、本件犯罪事實及證據，除證據部分補充：「被告於本院訊問
    時之自白」外，其餘犯罪事實及證據均引用附件檢察官起訴
    書之記載。
二、按行為後法律有變更者，適用行為時之法律，但行為後之法
    律有利於行為人者，適用最有利於行為人之法律，刑法第2
    條第1項定有明文。查被告行為後，刑法第185條之3第1項於
    民國111年1月28日修正公布，且於同年1月30日施行，修正
    前之法定刑為「處2年以下有期徒刑，得併科20萬元以下罰
    金」，修正後則規定「處3年以下有期徒刑，得併科30萬元
    以下罰金」，經比較新舊法之結果，修正後刑法之規定顯然
    並未較有利於被告，是依刑法第2條第1項前段之規定，自應
    適用被告行為時即修正前刑法第185條之3第1項之規定處斷
    。是核被告黃亮成所為，係犯修正前刑法第185條之3第1項
    第1款之駕駛動力交通工具而吐氣所含酒精濃度達每公升0.2
    5毫克以上之罪。
三、爰審酌被告前已有酒後駕車，經本院分別判處有期徒刑3月
    、5月之前科紀錄，有臺灣高等法院被告前案紀錄表1份存卷
    足參，足見其素行不佳，且有關酒後禁止駕車之觀念，多年
    來早已透過政令宣導及各類媒體廣為宣傳使各界週知，被告
    對於酒後不能駕車之危險性，理應知之甚詳，竟枉顧法律禁
    止規範與公眾道路通行之安全，於服用酒類後其呼氣酒精濃
    度達每公升0.33毫克之情況下，猶貿然騎乘普通重型機車上
    路，罔顧公眾往來之交通安全，惟念及被告犯後已知坦承犯
    行，犯後態度尚可，且幸未造成他人傷亡之嚴重結果，暨被
    告自稱國中畢業之智識程度，從事土木工作，月收入約新臺
    幣4萬餘元、與哥哥同住之家庭生活經濟狀況等一切情狀，
    量處如主文所示之刑，並諭知易科罰金之折算標準，以資懲
    儆。另起訴書雖稱被告在本案應構成累犯，且請本院依刑法
    第47條第1項規定加重其刑，惟檢察官就此並未具體指出證
    明方法，依最高法院110年台上大字第5660號裁定意旨，本
    院自不予認定為累犯，附此敘明。　　
四、依刑事訴訟法第449 條第2項、第3 項、第454 條第2項，刑
    法第2條第1項前段、修正前刑法第185 條之3 第1 項第1 款
    前段、第41條第1 項前段，刑法施行法第1 條之1 第1 項，
    逕以簡易判決處刑如主文。
五、如不服本判決，得自收受送達之日起20日內向本院提出上訴
    狀，上訴於本院第二審合議庭（須附繕本）。　　　
中　　華　　民　　國　　111 　年　　5 　　月　　9 　　日
　　　　　　　　　刑事第八庭    法　官　鄭燕璘
以上正本證明與原本無異
  　　　　　　　　　　　　　　　書記官　楊玉寧
中　　華　　民　　國　　111 　年　　5 　　月　　10　　日
附錄本案論罪科刑法條全文：
修正前刑法第185條之3第1項
駕駛動力交通工具而有下列情形之一者，處二年以下有期徒刑，
得併科二十萬元以下罰金：
一、吐氣所含酒精濃度達每公升零點二五毫克或血液中酒精濃度
    達百分之零點零五以上。
二、有前款以外之其他情事足認服用酒類或其他相類之物，致不
    能安全駕駛。
三、服用毒品、麻醉藥品或其他相類之物，致不能安全駕駛。

附件：
臺灣臺南地方檢察署檢察官起訴書
                                     111年度偵字第1865號
　　被　　　告　黃亮成　男　52歲（民國00年0月00日生）
　　　　　　　　　　　　住○○市○○區○○里○○○00號
　　　　　　　　　　　　居臺南市○○區○○路0段000巷00弄
　　　　　　　　　　　　　00號
　　　　　　　　　　　　國民身分證統一編號：Z000000000號
上列被告因公共危險案件，業經偵查終結，認應提起公訴，茲將
犯罪事實及證據並所犯法條分敘如下：
　　　　犯罪事實
一、黃亮成前於民國106年間，因犯酒後駕車之公共危險罪，經本
    署檢察官以106年度偵字第1217號予以附條件之緩起訴處分
    ，嗣因履行緩起訴條件且緩起訴期間期滿未經撤銷。復於10
    7年間因犯相同罪名，經臺灣臺南地方法院以107年度交簡字第
    3814號判決判處有期徒刑3月確定，於108年1月11日易科罰金執
    行完畢。又於108年間因犯相同罪名，經臺灣臺南地方法院以
    108年度交簡字第1167號判決判處有期徒刑5月確定，於108年9
    月10日入監執行，於109年2月9日執行完畢出監。詎猶不知悔
    改，明知吐氣所含酒精濃度達每公升0.25毫克以上，不得駕駛
    動力交通工具，仍於111年1月4日0時許起至4時許止，在臺南
    市○○區○○路○段000巷00弄00號住處飲酒後，未待酒精消退，
    即基於酒後駕駛動力交通工具之犯意，於同日10時許，騎乘車
    牌號碼000-000號普通重型機車上路。嗣於同日11時許，行經臺
    南市○○區○○○○段000巷00號前時，為警攔檢，發現其身上散
    發酒味，乃於同日11時4分，對其施以吐氣酒精濃度測試，測
    得其吐氣所含酒精濃度達每公升0.33毫克，而查悉上情。
二、案經臺南市政府警察局第三分局報告偵辦。
        證據並所犯法條
一、上開犯罪事實，業據被告黃亮成於警詢及偵查中坦承不諱，復
    有酒精測定紀錄表、呼氣酒精測試器檢定合格證書、臺南市政
    府警察局舉發違反道路交通管理事件通知單、車籍及機車駕駛
    人資料等各乙紙附卷可稽，足認被告自白與事實相符，是本
    案事證明確，其犯嫌洵堪認定。
二、核被告所為，係涉犯刑法第185條之3第1項第1款駕駛動力交
    通工具吐氣所含酒精濃度達每公升0.25毫克以上之罪嫌。又被
    告有如犯罪事實欄所載之犯罪科刑及執行情形，有刑案資料查
    註紀錄表1份在卷可參，其於上開有期徒刑執行完畢後，5年內故
    意再犯本件有期徒刑以上之罪，為累犯，請依刑法第47條第1
    項規定，加重其刑。被告之前多次犯酒後駕車之公共危險罪
    ，仍不知悔改，再犯本件之罪，顯見其全然漠視其他用路人之
    生命、身體之安全，毫無悔改之意，建請從重量刑，以資懲
    儆。
三、依刑事訴訟法第251條第1項提起公訴。
　　此　致
臺灣臺南地方法院
中　　華　　民　　國　 111　　年　　1 　　月　　17　　日
                              檢  察  官  吳  坤  城 
本件證明與原本無異　
中　　華　　民　　國　 111　　年　　1 　　月　　25　　日
                              書  記  官  吳  慧  雯 
所犯法條：
中華民國刑法第185條之3
駕駛動力交通工具而有下列情形之一者，處 2 年以下有期徒刑
，得併科 20 萬元以下罰金：
一、吐氣所含酒精濃度達每公升零點二五毫克或血液中酒精濃度
    達百分之零點零五以上。
二、有前款以外之其他情事足認服用酒類或其他相類之物，致不
    能安全駕駛。
三、服用毒品、麻醉藥品或其他相類之物，致不能安全駕駛。
因而致人於死者，處 3 年以上 10 年以下有期徒刑；致重傷者
，處 1 年以上 7 年以下有期徒刑。
曾犯本條或陸海空軍刑法第 54 條之罪，經有罪判決確定或經緩
起訴處分確定，於五年內再犯第 1 項之罪因而致人於死者，處
無期徒刑或 5 年以上有期徒刑；致重傷者，處 3 年以上 10 年
以下有期徒刑。